最高法院民事裁定　　　　　　　一○○年度台上字第三○七號
上　訴　人　呂新富
　　　　　　呂建德
　　　　　　呂文相
　　　　　　陳萬成
　　　　　　呂明宏
　　　　　　呂慶三
　　　　　　呂慶遙
　　　　　　呂河沙
　　　　　　呂路田
　　　　　　呂得人
共　　　同
訴訟代理人　蘇俊誠律師
被 上訴 人　行政院農業委員會林務局屏東林區管理處
法定代理人　簡益章
訴訟代理人　尤挹華律師
　　　　　　郭正鵬律師
上列當事人間請求確認土地登記請求權不存在事件，上訴人對於
中華民國九十九年十一月十日台灣高等法院高雄分院第二審判決
（九十八年度重上字第一○○號），提起上訴，本院裁定如下：
    主  文
上訴駁回。
第三審訴訟費用由上訴人負擔。
    理  由
按上訴第三審法院，非以原判決違背法令為理由，不得為之。又
提起上訴，上訴狀內應記載上訴理由，其以民事訴訟法第四百六
十九條所定事由提起第三審上訴者，應於上訴狀內表明：原判決
所違背之法令及其具體內容、暨依訴訟資料合於該違背法令之具
體事實，同法第四百六十七條、第四百七十條第二項第一款及第
二款定有明文。而依同法第四百六十九條規定，有該條所列各款
情形之一者，其判決當然為違背法令。是當事人提起第三審上訴
，如以同法第四百六十九條所列各款情形為上訴理由時，其上訴
狀或理由書應表明該判決所違背之法令條項，或有關判例、解釋
字號，或成文法以外之習慣或法理等及其具體內容，暨係依何訴
訟資料合於該違背法令之具體事實。如未依上述方法表明，或其
所表明者，與上開法條規定不合時，即難認為已合法表明上訴理
由，其上訴自非合法。本件上訴人對於原判決提起第三審上訴，
雖以該判決不備理由及理由矛盾而違背法令為由，惟核其上訴理
由狀所載內容，徒就與判決結果不生影響之理由，指摘原判決不
當，並對原審本於取捨證據、認定事實之職權行使所論斷：如原
判決附表所示未經地政機關登記之國有土地（下稱系爭土地），
經前台灣省政府於民國三十七年四月十五日公告編入土砂扞止保
安林，並委由被上訴人前身之台灣省政府農林廳林務局楠濃林區
管理處經營管理迄今，六十五年間復經改編為岡山治水事業區第
八林班，七十一年九月十一日又改編為旗山事業區第一一二林班
地，現暫編為高雄市田寮區（原高雄縣田寮鄉○○○○段第一三
○八等地號。被上訴人為國有林地登記管理機關，縱未實際為管
理，上訴人既聲請依時效取得所有權之登記，對於被上訴人言，
即存在權利受侵害之危險，而此種危險之狀態得以確認判決將之
除去，其提起本件確認之訴，自有保護之必要。且因七十三年及
九十五年間之二次調處並無結果，自無土地法第五十九條規定逾
期起訴即應依原調處結果辦理之適用。又被上訴人雖曾提起確認
上訴人對系爭土地所有權不存在訴訟（下稱前案），經法院判決
敗訴確定，但所確定者為被上訴人之回復請求權已因時效而消滅
及被上訴人不得本於所有物返還請求權排除上訴人侵害等二部分
，與本件係針對上訴人時效取得所有權之登記請求權是否存在為
確認者之訴訟標的及訴之聲明均有不同，本件訴訟自非前案判決
既判力所及。系爭土地於七十六年間，受限於當時科技，固無法
確定其坐落位置，但在現今科技輔助下，已確定位於國有旗山事
業區第一一二林班，該土地既未依法登記為公有或私有林地，依
森林法第三條及森林法施行細則第二條規定，概屬國有，自無民
法取得時效規定之適用。則被上訴人因上訴人依取得時效規定聲
請系爭土地所有權登記而提起本件確認訴訟，即屬有理，不因前
案認定上訴人得就未登記土地為時效抗辯以否定被上訴人之回復
請求權及排除侵害請求權，而異其結果等情，指摘為不當，並就
原審已論斷者，泛言謂為理由不備及理由矛盾，而未表明該判決
所違背之法令及其具體內容，暨依訴訟資料合於該違背法令之具
體事實，難認其已合法表明上訴理由，依首揭說明，應認其上訴
為不合法。
據上論結，本件上訴為不合法。依民事訴訟法第四百八十一條、
第四百四十四條第一項前段、第九十五條、第七十八條，裁定如
主文。
中    華    民    國  一○○  年    三    月    三    日
                      最高法院民事第七庭
                          審判長法官  顏  南  全  
                                法官  林  大  洋  
                                法官  沈  方  維  
                                法官  鄭  傑  夫  
                                法官  陳  重  瑜  
本件正本證明與原本無異
                                      書  記  官  
中    華    民    國  一○○  年    三    月   十五   日
                                                      Q